臺北高等行政法院判決
　　　　　　　　　　　　　　　　　　 93年度簡字第00928號
原　　　告　台北市政府交通局
代　表　人　林志盈（局長）住同上
訴訟代理人　丙○○
　　　　　　乙○○
被　　　告　財政部台北市國稅局
代　表　人　張盛和（局長）住同上
訴訟代理人　甲○○
上列當事人間因稅捐稽徵法事件，原告不服財政部中華民國93年
6月2日台財訴字第0930016896號訴願決定，提起行政訴訟。本院
判決如下：
　　主  文
訴願決定及原處分（含復查決定）均撤銷。
訴訟費用由被告負擔。
　　事  實
一、事實概要：
  　台北市公民營10公車業者為增進市民方便，採用票證統一經
    營，成立台北市公民營公車聯營管理委員會（下稱聯管會）
    與卡通股份有限公司（下稱卡通公司）簽訂台北市公民營聯
    營公車電腦儲值票製售業務委託契約，委託卡通公司委託代
    購、錄碼及保管儲值票及委託他人代售儲值票並交付代售佣
    金予代售單位。嗣台北市政府政風室查獲其給付代銷佣金，
    未依規定取得憑證，移送台北市政府稅捐稽徵處辦理，嗣因
    營業稅業務移由台北市國稅局辦理，經台北市國稅局審理違
    章成立，核定台北市公車處於民國88年9月至91年5月間委託
    卡通公司代銷儲值票，給付代銷佣金金額計新台幣（下同）
    2,517,070元（不含稅），未依規定取得憑證，乃按其未取
    得憑證之金額處百分之五罰鍰計125,853元（該處已於92年
    9月30日繳納）。台北市公車處不服申請復查，經遭駁回，
    因台北市公車處自93年1月1日起民營化，業務由原告承受，
    原告對復查結果不服，提起訴願，經遭駁回，遂向本院提起
    行政訴訟。
二、兩造聲明：
　(一)原告聲明求為判決：
    1.訴願、復查決定及原處分均撤銷。
    2.訴訟費用由被告負擔。
　(二)被告聲明求為判決：
    原告之訴駁回，訴訟費用由原告負擔。
三、兩造之陳述：
　(一)原告主張之理由：
    1.原告所屬台北市公車處因自93年1月1日起民營化，業務由
      原告承受，故由原告提起行政訴訟。
    2.原告（公車處）等為使票證統一，增進市民福祉，故與台
      北市公民營公車業者共10家共同委任台北市公民營聯營公
      車聯營管理委員會（契約甲方），就聯營公車使用之電腦
      儲值票製售業務事宜代表與卡通公司（契約乙方）簽訂「
      臺北市公民營聯營公車電腦儲值票製售業務委託契約書」
      ，委託乙方代為辦理製卡、銷售、委託他人代為銷售並代
      付售票佣金、受理申訴、辦理儲值票退票及辨識偽票業務
      ，並依合約第6條規定，按每月銷售儲值票總金額之2.06%
      付乙方「委託票證處理費」（類為給付乙方勞務費用之性
      質），由乙方開立帳單及發票，依聯管委員會（契約甲方
      ）提供之比率個別請款。被告卻以92年9月1日處分書，以
      原告於88年9月至91年5月間委託乙方代銷儲值票，給付代
      銷佣金金額計2,517,070元，未依法取得進項憑證，違反
      加值型及非加值型（行為時）營業稅法第34條及稅捐稽徵
      機關管理營利事業會計帳簿憑證辦法第21條規定，經台北
      市政府政風處查得，．．．」並作「處罰鍰125,853元。
      」之處分。
    3.有關代售佣金憑證開立及支付方式係依據合約第6(5)規定
      辦理，依據合約規定，乙方應將每月取得佣金發票總額及
      每月佣金扣繳清冊依第6條第2款模式計算甲方個別會員應
      分擔金額明細表，附發票及佣金扣繳清冊交予甲方個別會
      員，甲方個別會員將應分擔佣金金額匯入甲方票款專戶。
      據瞭解乙方委託代為銷售之對象包括一般營利事業（例統
      一超商、萊爾富依規定開立統一發票），個人（例駕駛員
      開立佣金扣繳憑單），及非營利事業單位（例市府合作社
      開立收據），故乙方就當月售票所收受之發票總額及其他
      相關單據總額，依各業者之營收比例檢附其取得發票憑證
      、單據憑證影本，分別轉開發票及以單據憑證影本作為請
      款文件；原告（公車處）係業者之一，於發票、單據寄達
      金額核符後，依合約支付代銷佣金予甲方，實無涉有未依
      規定取得進項憑證之違章情事。
    4.經原告依據附註「如不服本處分，請繕具復查申請書敘明
      理由，連同原繳款書及證明文件於繳納期限屆滿翌日起30
      日內，向本局轄屬稽徵所申請復查。」之規定，於92年10
      月1日以北市車財字第09231076400號函向被告申請復查，
      略以「該（卡通）公司僅係受託辦理委託他人代為銷售業
      務，居間並無任何獲利，與一般販售圖利有別，．．．。
      故處分書所載違反加值型及非加值型營業稅法第34條並經
      台北市政府政風處查得違章事證明確乙事，恐係該處對此
      特殊情況有所誤解所致．．．」。惟該復查申請經被告以
      92年12月26日財北國稅法字第0920250447號復查決定書駁
      回，略以「本案各儲值票代售單位佣金憑證之買受人為『
      卡通公司』，非為委託人『公民營公車聯營管理委員會』
      ，因此並不符合前開代收代付之規定，故該公司代收取委
      託銷售之佣金款應全額開立統一發票予各公車業者。」。
    5.經原告依據被告復查決定書註記：申請人如有不服本決定
      ，得於收受本決定書之次日起30日內繕具訴願書正、副本
      ，經由本局向財政部提起訴願，依限於93年2月2日以北市
      交組字第09330311100號函、93年3月9日北市交組字第093
      30890500號函財政部以(1)為使票證統一，增進市民福祉，
      委任聯管委員會與卡通公司簽訂契約代銷儲值票等業務，
      該公司並依約申請「委託票證處理費」，(2)有關代售佣金
      憑證開立及支付方式係依據合約6(5)代售佣金憑證開立及
      支付方式辦理，(3)原告均取得發票及收據方付款，收據部
      份對原告而言，無論正本或影本，均無法以進項憑證扣抵
      稅額，故依據事實原告並無「未依法取得進項憑證情事」
      ，(4)依據「稅捐稽徵機關管理營利事業會計帳簿憑證辦法
      」第21條第3項規定：經核准免用統一發票之小規模營利
      事業，於對外營業事項發生時，得免給予他人原始憑證，
      故渠等開立收據，原告無拒受之理由等事實提起訴願以為
      答辯。
    6.依處分事實認為代銷佣金2,517,070元未依法取得進項憑
      證，違反稅法及「稅捐稽徵機關管理營利事業會計帳簿憑
      證辦法」第21條規定乙節：
      (1)就付款程序而言，依據合約第6(5)規定，乙方每月取得
        代售單位之佣金發票或開立佣金扣繳憑單，應將其取得
        佣金發票總額及每月佣金扣繳清冊計算甲方個別會員應
        分擔金額明細表，附前揭附件交予甲方個別會員，甲方
        個別會員應將分擔佣金金額匯入甲方票款專戶，故取得
        甲方收據後付款應無疑義。
      (2)原告（公車處）係甲方個別會員，將乙方取得之附件（
        即取得之發票影本及收據影本）審核符合後方付款，乙
        方經瞭解所附之發票影本，係一般營利事業（例統一超
        商、萊爾富）開立，收據影本則非一般營利事業單位（
        例市府合作社）開立，個人部分（例駕駛員開立佣金扣
        繳憑單），則於年底辦理扣繳申報後另行將相關文件影
        送壹份轉予各公車單位存查。此部分原告（公車處）亦
        按照一般付款規定審核。
      (3)另乙方並同時依據取得之發票總額依比例轉開立發票1
        份隨文分送各業者，就此部分對原告（公車處）而言，
        因為原告（公車處）係具營利事業性質之公務機關，故
        發票即有節稅作用，所取得之發票依規定可扣抵營業稅
        ，收據則無法辦理扣抵，而因發票扣抵之營業稅，則可
        節省營業稅支出。乙方依據原始取得之發票總額依比例
        轉開各業者，未虛增金額，使原告（公車處）獲超額利
        益，亦未減列金額，使原告（公車處）產生損失，原告
        （公車處）應符合法之規定。設若原告（公車處）為一
        般行政機關，則無論取得之憑證係發票或收據，因無營
        業稅可茲扣抵，故根本無差別。
      (4)另追本溯源，有關本案個人（例駕駛員開立佣金扣繳憑
        單），及非營利事業單位（例市府合作社開立收據），
        依「稅捐稽徵機關管理營利事業會計帳簿憑證辦法」第
        21條第3項規定：經核准免用統一發票之小規模營利事
        業，於對外營業事項發生時，得免給予他人原始憑證，
        故渠等開立收據等文件，原告（公車處）實無拒受並硬
        性請其改開立發票之理由，亦無請乙方開立發票之理由
        。
      (5)原告（公車處）並非未取得進項憑證即付款予甲方，揆
        諸原意，乙方所以檢附諸多憑證影本，僅係因各業者營
        業性質之差異，而分別取得發票及收據而以其影本供各
        業者審核而已，乙方檢附供審核之發票及收據均為影本
        ，係因公車業者並非1家之故，另一方面，設若業者原
        始即獲同意免開立統一發票，對原告（公車處）而言，
        該收據無論正本或影本，自始即無法以進項憑證扣抵稅
        額，故依據事實，原告並無未依法取得進項憑證情事。
      (6)乙方受託代收轉付儲值票佣金款，於收取轉付之間並無
        差額，其轉付款項取得之收據正本縱載明買受人為乙方
        ，但乙方並未以該收據正本虛增為費用支出而減少營所
        稅，稅捐稽徵機關實質上亦未因此項「代收佣金憑證開
        立及支付方式」而短徵營業稅或營所稅，故此部分實具
        有修正之營業稅法實施注意事項3、(3)「代收代付」之
        性質。
    7.被告係經台北市政府政風處查獲函移台北市稅捐稽徵處查
      處審理，台北市政府政風處為檢舉人，並非稅捐稽徵法第
      30條規定「稅捐稽徵機關或財政部賦稅署指定之調查人員
      ，依規定調查人員為調查課稅資料，得向有關機關、團體
      或個人進行調查，要求提示有關文件，或通知納稅義務人
      ，到達其辦公處所備詢，被調查者不得拒絕。」，被告並
      未經指定之調查人員依程序調查，查明認定之總額，即處
      予罰鍰，被告稱原告違章事實有台北市政府政風處91年4
      月24日北市府2字第09130649600號、卡通公司受託製售公
      車電腦儲值票轉付佣金漏開銷售額明細表、卡通公司檢送
      受託代銷儲值佣金之相關憑證、統計表、明細表予台北市
      公共汽車管理處（下稱公車處）函檢附相關資料及台北市
      公民營聯營公車電腦儲值票製售業務委託契約書等影本附
      卷可稽，事實上原告並未違反稅捐稽徵法第44條及稅捐稽
      徵機關管理營利事業會計帳簿憑證辦法第21條之規定。
    8.查「臺北市公民營聯營公車電腦儲值票製售業務委託契約
      書」為台北市公民營聯營管理委員會（下稱聯管會）與卡
      通公司簽訂，聯管會成員包括台北縣、市10餘家公民營公
      車業者，聯管會與卡通公司、卡通公司與代售單位之間業
      務流程，依合約內容第6條，聯管會與卡通公司所產生之
      相關費用如下：
      (1)委託處理費：委託處理費為每月銷售儲值票總金額之2.
        06%（未稅），由委託單位聯管會付給受託單位卡通公
        司之委託代辦相關業務費用，此有公車處91年5月委託
        票證處理費付款資料為證，付款對象為卡通公司（該費
        用已依規定繳稅），依合約委託辦理事項如下：
        代購、錄碼（製）及保管儲值票。
        代售儲值票或委託他人代為銷售儲值票。
        依約代付售票佣金予儲值票代售單位。
        受理儲值票申訴及辦理儲值票退票事宜。
        辨識偽（變）造儲值票。
      (2)代付售票佣金：代付售票佣金為儲值票售票金額之2%，
        由受託單位卡通公司委託他人代為銷售儲值票，依約代
        付售票佣金予儲值票代售單位，卡通公司實際上是直接
        由代售票款中扣除該佣金後，並將代收票款扣除該佣金
        後之淨額（票款之98%）轉交聯管會（委託單位），同
        時向代售單位或個人取得代付售票佣金（票款之2%）之
        相關憑證（發票、收據或開立扣繳憑單）及製作報表，
        並於每月依合約第6條第2款模式計算聯管會個別會員應
        分擔佣金金額明細表，轉由聯管會通知個別會員（即各
        公車業者）依比例以現金或即期支票付清應分擔之代付
        售票佣金，並將應分擔佣金金額匯入聯管會票款帳戶，
        此有公車處91年5月代售儲值票佣金付款資料為證，付
        款對象為聯管會（由聯管會開立收據），聯管會因此始
        取得100%之票款，該分擔佣金金額並非匯入卡通公司帳
        戶，卡通公司僅代辦提供帳據性質而其間並無所得及差
        額，應按代收代付處理。
    9.次查卡通公司委託代為銷售儲值票之對象包括如下：
      (1)一般營利事業單位：如便利商店等，代售行為人依稅捐
        機關核定應開立發票者，而開立發票予卡通公司，該公
        司依聯管會製作各公車業者之當月公車儲值票營業額比
        例表之比例轉開代售佣金發票予各公車業者，卡通公司
        代收代付之代售佣金科目的進、銷項稅額完全相抵。
      (2)非營利事業單位：聯管會為便利民眾購買公車儲值票，
        所指定代為代售地點如捷運站、政府公務單位設立之合
        作社、或政府單位公務直接購買等，依據稅捐稽徵機關
        管理營利事業會計帳簿憑證辦法第21條第3項規定「經
        核准免用統一發票之小規模營利事業，於對外營業事項
        發生時，得免給與他人原始憑證。」，卡通公司僅能取
        得代售行為人之收據，收據正本留存該公司為代收代付
        帳之代售佣金的支付憑證，其影印本加蓋與正本相符印
        章，送各聯管會各公車單位為其憑證。
      (3)個人：極少部分為公車司機或公車售票亭，開立扣繳憑
        單，於每年年底匯總申報個人綜合所得稅扣繳。
    10.次按營利事業所得稅查核準則第18之2條規定「營利事業
      受託代收轉付款項，於收取轉付之間無差額，其轉付款項
      取得之憑證買受人載明為委託人者，得以該憑證交付委託
      人，免另開立統一發票，並免列入銷售額。前項未取得原
      始憑證（或影本），或已取得而未依規定保存者，除能證
      明代收轉付屬實，准予認定外，其所收款項應列為營業收
      入處理，並依同業利潤標準核計其所得額」及執行業務所
      得查核辦法第12條規定「執行業務者代收代付之款項，如
      能提供帳據並經查明確屬代辦性質而無所得者，得按代收
      代付處理。」，查「臺北市公民營聯營公車電腦儲值票製
      售業務委託契約書」及卡通公司檢送受託代銷儲值佣金之
      相關憑證、統計表、明細表，卡通公司依約代付售票佣金
      予儲值票代售單位，同時向代售單位或個人取得代付售票
      佣金之相關憑證（發票、收據或開立扣繳憑單）及製作報
      表，轉由聯管會通知個別會員依比例以現金或即期支票付
      清應分擔之代付售票佣金（票款之2%），並將應分擔佣金
      金額匯入聯管會票款帳戶，卡通公司僅代辦提供帳據性質
      而其間並無所得及差額，已能證明代收轉付屬實，得按代
      收代付處理被告以公車處（即原告）未依法取得費用憑證
      為由予以罰款，並無理由，請撤銷處分，退回已繳罰款。
    11.再查被告處予公車處（即原告）罰鍰之計算方式係將88年
      9月至91年5月期間，非營利事業單位及個人之代售票佣金
      總和，除以1.05之金額為認定之總額，以公車處未依法取
      得該費用憑證（發票）為由，處百分之五罰鍰，查本案非
      營利事業單位及個人代為銷售儲值票時，卡通公司僅能取
      得該代售行為人之憑證為收據及開立扣繳憑單，製作報表
      轉由聯管會通知個別會員依比例以現金或即期支票付清應
      分擔之代付售票佣金，並將應分擔佣金金額匯入聯管會票
      款帳戶（由聯管會開立收據），付款對象並非卡通公司，
      被告誤以為各公車者將該分擔佣金金額匯入卡通公司帳戶
      ，卡通公司須開立憑證（發票）給公車處，因此以卡通公
      司漏開發票及公車處未依法取得費用憑證為由，分別予以
      罰款，會產生此誤解，係因一般營利事業單位（如便利商
      店等）代售儲值票時，開立發票予卡通公司，實務上卡通
      公司必須轉開發票予各公車業者，卡通公司代收代付之代
      售佣金科目的進、銷項稅額才能完全相抵受所誤導。
    12.如再以現行大哥大手機用戶繳交電話費用為例，用戶可以
      至便利商店或郵局繳交費用，電話公司同樣會給予便利商
      店或郵局一定比例之代收佣金，便利商店（開立發票）或
      郵局（開立收據）依約定代收轉付，電話公司所取得之費
      用憑證亦包括發票及收據，該費用憑證之收據部分是否也
      因此而違反稅捐稽徵法第44條及稅捐稽徵機關管理營利事
      業會計帳簿憑證辦法第21條之規定？未依法取得費用憑證
      ？亦要處予罰鍰？
    13.綜上所述，卡通公司受委託代辦委託他人代為銷售儲值票
      時，同時代付代售單位或個人代售票佣金（票款之2%），
      實際上是直接由代售票款中扣除該佣金後，並將代收票款
      扣除該佣金後之淨額（票款之98%）轉交聯管會（委託單
      位），同時向代售單位或個人取得代付售票佣金之相關憑
      證（發票、收據或開立扣繳憑單）及製作報表，並於每月
      依合約第6條第2款模式計算聯管會個別會員應分擔佣金金
      額明細表，轉由聯管會通知個別會員依比例以現金或即期
      支票付清應分擔之代付售票佣金（票款之2%），並將應分
      擔佣金金額匯入聯管會票款帳戶，聯管會因此始取得100%
      之票款，該分擔佣金金額並非匯入卡通公司帳戶，聯管會
      委託卡通公司代收代付之款項，卡通公司僅代辦提供帳據
      性質而其間並無所得及差額，應按代收代付處理。原告並
      未違反稅捐稽徵法第44條及稅捐稽徵機關管理營利事業會
      計帳簿憑證辦法第21條之規定，被告以公車處（即原告）
      未依法取得費用憑證為由，並無理由，請判決如原告訴之
      聲明云云。
　(二)被告主張之理由：
    1.按「營利事業依法規定應給與他人憑證而未給與，應自他
      人取得憑證而未取得，或應保存憑證而未保存者，應就其
      未給與憑證、未取得憑證或未保存憑證，經查明認定之總
      額，處百分之五罰鍰。」為稅捐稽徵法第44條所明定。次
      按「對外營業事項之發生，營利事業應於發生時自他人取
      得原始憑證，如進貨發票，或給與他人原始憑證，如銷貨
      發票。給與他人之憑證，應依次編號並自留存根或副本。
      」為稅捐稽徵機關管理營利事業會計帳證辦法第21條所明
      定。
    2.查原告違章事實有台北市政府政風處91年4月24日北市府2
      字第09130649600號、卡通公司受託製售公車電腦儲值票
      轉付佣金漏開銷售額明細表、卡通公司檢送受託代銷儲值
      票佣金之相關憑證、統計表、明細表予北市公車汽車管理
      處函檢附相關資料及台北市公民營聯營公車電腦儲值票製
      售業務委託契約書等影本附卷可稽。
    3.關於原告主張卡通公司受公民營公車聯營管理委員會委託
      代為銷售並代付售票佣金乙節，經查依修正營業稅法實施
      注意事項「（3）代收代付：1.規定「營業人受託代收轉
      付款項，於收取轉付之間無差額，其轉付款項取得之憑證
      買受人載明為委託人者，得以該憑證交付委託人，免另開
      立統一發票，並免列入銷售額。」本案各儲值票代售單位
      佣金憑證之買受人為「卡通公司」，並非委託人「公民營
      公車聯營管理委員會」，自不符合上開代收代付之規定，
      故該公司代收取委託銷售之佣金款應全額開立統一發票予
      各公車業者。次查卡通公司取得委託代售儲值票單位之佣
      金憑證種類如下：如：統一發票為統一便利超級商店所開
      立、開立收據者為臺北銀行、若由公車票亭自行銷售者即
      出示「申報佣金扣繳憑單」，並持以依「台北市公民營聯
      營公車電腦儲值票製售業委託契約書」第6條第5項「代售
      佣金憑證開立及支付方式」規定，向各公車業者按各公車
      業者之營收比例請領代墊佣金款，卻僅依「當期取得發票
      之金額」開立統一發票予各公車業者，其餘則以「收據」
      或「扣繳清冊及分攤表」供各公車業者備查，並未開立發
      票；亦即代售單位如有開立可供扣抵之進項憑證者，該公
      司即隨之開立統一發票給各公車業者，若無開立可供扣抵
      之進項憑證者，該公司就無開立銷項憑證予各公車業者，
      該公司如此行徑，謂為「代收代付」之說，終究難自圓其
      說。該公司88年至91年「短開」發票金額及逃漏營業稅之
      違章事實至明，至原告及其他案關各公車業者涉有未依規
      定取得進項憑證之違章情事屬實。綜上，原告謂係代收代
      付之說，顯係誤解法律之規定，所訴核無足採，從而原核
      定罰鍰處分，核與前開法條規定，並無不合。
    4.綜上所述，原告之訴應認為無理由，請判決駁回原告之訴
      等語。
　　理  由
一、本件原處分以台北市公車處於民國88年9月至91年5月間委託
    卡通股份有限公司（下稱卡通公司）代銷儲值票，給付代銷
    佣金金額計新台幣（下同）2,517,070元（不含稅），經台
    北市政府政風室查獲其給付代銷佣金，未依規定取得憑證，
    乃按未依規定取得憑證之金額處百分之五罰鍰計125,853元
    （該處已於92年9月30日繳納）。台北市公車處不服申請復
    查，經遭駁回，因台北市公車處自93年1月1日起民營化，業
    務由原告承受，原告對復查結果不服，提起訴願，經遭駁回
    ，遂提起本件行政訴訟。
二、原告不服，其起訴意旨略稱，聯管委員會委由卡通公司委託
    代為銷售並代售票佣金，其代售佣金憑證開立及支付方式係
    依合約第6（5）規定辦理，因委託代為銷售之對象包括一般
    營利事業（例統一超商、萊爾富皆依規定開立統一發票）、
    個人（例駕駛員係屬開立佣金扣繳憑單）及非營利事業單位
    （例市府合作社等以開立收據方式），該委託代銷佣金各公
    車業者係以實收實付方式支付聯管，惟因涉及到各公車業者
    進項稅扣抵問題，故由卡通公司就當月售票所收受之發票總
    金額按各業者之營收比例轉開發票予各業者，該公司僅係受
    託辦理委託他人代為銷售業務，居間並無任何獲利，與一般
    販售圖利有別。其由個人（例駕駛員開立佣金扣繳憑單）及
    非營利事業單位（例市府合作社開立收據）代售儲值票，依
    該辦法同條第3項規定：經核准免用統一發票之小規模營利
    事業，於對外營業事項發生時，得免給予他人原始憑證，故
    渠等開立收據，原告無拒受之理由，審酌前述事實，原告前
    揭支付方式，並不違反規定等語。
三、被告答辯意旨則稱，依修正營業稅法實施注意事項關於代收
    代付規定：「營業人受託代收轉付款項，於收取轉付之間無
    差額，其轉付款項取得之憑證買受人載明為委託人者，得以
    該憑證交付委託人，免另開立統一發票，並免列入銷售額。
    」本案各儲值票代售單位佣金憑證之買受人為「卡通公司」
    ，並非委託人「公民營公車聯營管理委員會」，自不符合上
    開代收代付之規定，故該公司代收取委託銷售之佣金款應全
    額開立統一發票予各公車業者。次查卡通公司取得委託代售
    儲值票單位之佣金憑證種類如下：如：統一發票為統一便利
    超級商店，所開立收據者為臺北銀行，若由公車票亭銷售者
    即出示「申報佣金扣繳憑單」，依「台北市公民營聯營公車
    電腦儲值票製售業委託契約書」第6條第5項「代售佣金憑證
    開立及支付方式」規定，向各公車業者按其營收比例請領代
    墊佣金款，卡通公司處卻僅依「當期取得發票之金額」開立
    統一發票予各公車業者，其餘則以「收據」或「扣繳清冊及
    分攤表」供各公車業者備查，並未開立發票，顯非代收代付
    。卡通公司有短開發票之違章事實至明，原告及其他案關各
    公車業者涉有未依規定取得進項憑證之違章情事屬實云云。
三、按稅捐稽徽法第44條規定：「營利事業依法規定應給與他人
    憑證而未給與，應自他人取得憑證而未取得，或應保存憑證
    而未保存者，應就其未給與憑證、未取得憑證或未保存憑證
    ，經查明認定之總額，處百分之五罰鍰。」本件係聯管會與
    卡通公司簽訂電腦儲值票製售業務委託契約，委託卡通公司
    代購、錄碼及保管儲值票及委託他人代售儲值票並交付代售
    佣金予代售單位，被認定給付代銷佣金，未依規定取得憑證
    ，因而按其未取得憑證之金額處百分之五罰鍰。是本件所應
    審究者厥為聯管會是否有應自卡通公司取得憑證而未取得之
    情形。
四、查營利事業所得稅查核準則第18之2條第1項規定：「營利事
    業受託代收轉付款項，於收取轉付之間無差額，其轉付款項
    取得之憑證買受人載明為委託人者，得以該憑證交付委託人
    ，免另開立統一發票，並免列入銷售額。」本件聯管會是否
    有應自卡通公司取得憑證而未取得之情形，係取決於卡通公
    司委託他人代售儲值票，收取票是否全數交付聯管會，並未
    從中獲取任何利潤，亦即其向代售儲值票之單位收取票交付
    聯管會，其收取轉付之間無差額，對其代收轉付之金額，依
    法不須開立發票。
五、經查聯管會與卡通公司簽訂聯營公車儲值票製售業務委託契
    約，約定依合約委託辦理事項如下：(1)代購、錄碼（製）及
    保管儲值票。(2)代售儲值票或委託他人代為銷售儲值票。(3)
    依約代付售票佣金予儲值票代售單位。(4)受理儲值票申訴及
    辦理儲值票退票事宜。(5)辨識偽（變）造儲值票。其委託他
    人代售儲值票部分，約定委託他人代售儲值票之佣金為售票
    金額之2%，由聯管會於收取時於票款中扣付，再由10家公車
    業者按比例分擔。卡通公司應將收取代售儲值票之款項設立
    專戶每週至少匯款2次，全數匯入聯管會設於台北銀行大安
    分行票款專戶，所得利息亦應於銀行結算給付後1週內全部
    匯入（第3條），卡通公司之報酬為每月銷售儲值票之總金
    額之2.06%（第6條），此有該契約書影本附卷可稽，並為兩
    造所不爭。是卡通公司與聯管會間之法律關係為銷售勞務，
    辦理儲值票製售業務，收取報酬，自屬勞務契約之關係。查
    卡通公司按每月銷售儲值票之總金額收取2.06%之報酬，均
    有開立發票一節，已據原告陳明在卷，且當時參加聯管會之
    台北市公車處係屬公營機關，應受會計、主計單位監管，若
    無開立發票，台北市公車處亦不可能給付其報酬，就此部分
    被告亦不爭執，是聯管會給付卡通公司2.06%之勞務報酬部
    分，自無應取得憑證而未取得之問題。茲兩造所爭執者，為
    卡通公司向代售儲值票單位收取票款，付給聯管會，其受託
    代收轉付款項，於收取轉付之間有無差額，能否依營利事業
    所得稅查核準則第18之2條第1項規定，得以其原憑證交付委
    託人，免另開立統一發票，並免列入銷售額。
六、本院查聯管會與卡通公司間所簽訂之聯營公車儲值票製售業
    務委託契約第3條約定，卡通公司應將收取代售儲值票之款
    項設立專戶每週至少匯款2次，全數匯入聯管會設於台北銀
    行大安分行票款專戶，所得利息亦應於銀行結算給付後1週
    內全部匯入，已見前述，則卡通公司向代售儲值票之單位收
    取儲值票款，顯係全數付給聯管會，其代收轉付之間毫無差
    額，則依營利事業所得稅查核準則第18之2條第1項之規定，
    卡通公司即得以該憑證交付委託人，免另開立統一發票，並
    免列入銷售額。聯管會未向其收取發票，自無應自他人取得
    憑證而未取得之違章行為。從而，台北市公車處雖係聯管會
    中之一員，亦無上列違章行為，原處分依稅捐稽徵法第44條
    予以科處行為罰，於法不合，原告訴請撤銷，為有理由，應
    予准許，爰由本院將訴願決定及原處分（含復查決定）均予
    撤銷，以維公允。
七、兩造其餘攻擊防禦方法均與本件判決結果不生影響，故不逐
    一論述，併此敘明。
據上論結，本件原告之訴為有理由，爰依行政訴訟法第236條、
第195第1項後段、第98條第3項前段，判決如主文。
中    華    民    國    94    年    8    月    19     日
                            第七庭    法  官　林金本
上為正本係照原本作成。
本件以訴訟事件所涉及之法律見解具有原則性者為限，始得於本
判決送達後20日內向本院提出上訴狀並表明上訴理由，如已於本
判決宣示後送達前提起上訴者，應於判決送達後20日內補具上訴
理由（均按他造人數附繕本），且經最高行政法院許可後方得上
訴。
中    華    民    國    94    年    8    月    19     日
　　　　　　　　　　　　　        　　書記官　簡信滇
